【裁判字號】    98,台上,6362
【裁判日期】    981029
【裁判案由】    違反槍砲彈藥刀械管制條例
【裁判全文】
最高法院刑事判決            九十八年度台上字第六三六二號
上  訴  人  甲○○
            乙○○
                    載為：Ｚ000000000）
上 列一 人
選任辯護人  鍾治漢律師
上  訴  人  丙○○  男民國○○年○○月○日生
            丁○○  男民國○○年○○月○○日生
上列上訴人等因違反槍砲彈藥刀械管制條例案件，不服台灣高等
法院高雄分院中華民國九十六年六月二十一日第二審判決（九十
六年度上訴字第五五０號，起訴案號：台灣屏東地方法院檢察署
九十三年度偵字第八０四、二三０一、三０八八、五九００號＜
原判決僅載及二三０一號，其餘均漏載＞），提起上訴，本院判
決如下：
    主  文
上訴駁回。
    理  由
按刑事訴訟法第三百七十七條規定：上訴於第三審法院，非以判
決違背法令為理由，不得為之。是提起第三審上訴，應以原判決
違背法令為理由，係屬法定要件，如果上訴理由書狀並未依據卷
內訴訟資料，具體指摘原判決不適用何種法則或如何適用不當，
或所指摘原判決違法情事，顯與法律規定得為第三審上訴理由之
違法情形，不相適合時，均應認其上訴為違背法律上之程式，予
以駁回。本件原審經審理結果，認為上訴人甲○○未經許可製造
、持有可發射子彈具有殺傷力之改造手槍及持有子彈；上訴人乙
○○未經許可持有可發射子彈具有殺傷力之改造手槍、子彈；上
訴人丙○○、丁○○共同未經許可製造、轉讓可發射子彈具有殺
傷力之改造手槍及轉讓子彈等犯行罪證明確，因而撤銷第一審之
科刑判決，改判仍論甲○○以未經許可持有可發射子彈具有殺傷
力之改造手槍罪，處有期徒刑壹年貳月，併科罰金新台幣（下同
）拾萬元；又共同未經許可製造可發射子彈具有殺傷力之改造手
槍罪，處有期徒刑伍年肆月，併科罰金拾伍萬元；又未經許可持
有子彈罪，處有期徒刑陸月，併科罰金伍萬元；並分別為沒收之
宣告，及就主刑部分定應執行有期徒刑陸年捌月，併科罰金貳拾
伍萬元，暨為罰金易服勞役折算標準之諭知。又依修正前刑法牽
連犯之規定，從一重論乙○○以未經許可持有可發射子彈具有殺
傷力之改造手槍罪，處有期徒刑壹年貳月，併科罰金拾伍萬元及
諭知罰金易服勞役之折算標準，並為沒收之宣告。又論丁○○、
丙○○以共同未經許可製造可發射子彈具有殺傷力之改造手槍罪
，各處有期徒刑陸年，均併科罰金貳拾萬元；又未經許可共同轉
讓可發射子彈具有殺傷力之改造手槍罪，各處有期徒刑年陸月
，均併科罰金拾萬元；又未經許可共同轉讓子彈罪，各處有期徒
刑拾月，併科罰金伍萬元；並分別為沒收之宣告，及均就主刑部
分定應執行有期徒刑拾年貳月，併科罰金拾萬元，暨為罰金易
服勞役折算標準之諭知。已詳敘調查、取捨證據之結果及憑以認
定犯罪事實之心證理由。並就丙○○、丁○○否認改造手槍犯行
之供詞及其等所辯各節認非可採，詳加指駁。從形式上觀察，原
判決並無足以影響判決結果之違法情形存在。一、甲○○上訴意
旨略以：伊犯後深感後悔，且家中尚有母親、外籍配偶及三名幼
子待照料，希冀能從輕量刑云云；二、乙○○上訴意旨略稱：(一)
、由乙○○持有於民國九十三年五月一日扣案之改造手槍一枝、
制式子彈十六顆，經送請內政部警政署刑事警察局（下稱刑警局
）鑑定，作成同年六月三日刑鑑字第0930102352號槍彈鑑定書，
係以性能檢驗法鑑定，未填彈試射，原判決復未於理由中敘明擊
發子彈時之彈丸面積動能為何、是否可在最具威力之適當距離穿
透人體肉層等情，即認定上開槍枝具有殺傷力，有應於審判期日
調查之證據而未予調查及判決理由不備之違法。(二)、原判決理由
援引之刑警局九十六年五月二十三日刑鑑字第0960062420號函所
採認槍枝具有殺傷力之認定標準，與其歷來鑑驗槍枝有無殺傷力
之方法、標準相歧異，原判決未說明其何以不採「試射法」而採
「性能檢驗法」為認定殺傷力有無之標準，有判決理由不備之違
法。(三)、乙○○素行良好、無前科紀錄，尚有父母、妻子、在學
子女二人及工廠員工二十餘人端賴其維持生活，且參酌其坦承犯
行不諱，充分配合警方查案，詳細供明槍、彈之來源經過及販售
、贈與者之姓名，主動帶同警方在家中工廠內查扣槍管等情，足
證其犯後態度良好，又乙○○僅單純為研究發明槍鎖之用而持有
槍枝，有卷附經濟部智慧財產局核發之專利證書在卷可證，是乙
○○之犯罪情狀顯堪憫恕，乃懇請依刑法第五十九條之規定酌減
其刑，並諭知緩刑等語。三、丙○○、丁○○上訴意旨略以：(一)
、依原判決認定，丁○○、丙○○改造完成仿BERETTA 廠半自動
手槍製造之金屬玩具手槍二枝，既係在同案被告甲○○製造交付
機槍座之後，則伊等改造完成之時間應係「九十三年一月間」，
惟原判決卻認定丁○○、丙○○係於「九十二年十二月間」，將
上開二枝改造手槍之其中一枝及另一枝未貫通之槍管贈與同案被
告乙○○，斯時，丁○○、丙○○二人既尚未改造完成，如何轉
讓予乙○○，即有疑義，原判決此部分認定，有判決理由矛盾之
違法。(二)、丁○○於警詢及偵查中均表示其所製造者為未貫通之
槍管，並未坦承有將槍管予以貫通之事，且關於甲○○住處所查
扣之仿BERETTA 廠製造之改造手槍究係何人組裝一節，丁○○於
警詢及偵查中供述亦前後不一，原判決逕將之採為判決基礎，有
違證據法則，亦有判決理由矛盾之違法。(三)、丁○○、丙○○所
製造之扣案改造手槍二枝，係由高雄市政府警察局三民第二分局
逕送刑警局鑑定，顯與刑事訴訟法第一百九十八條、第二百零八
條規定不符，原判決未詳述上開槍彈鑑定書具有證據能力之理由
，即遽採為判決基礎，有判決不載理由之違法。又上開槍彈鑑定
書係以性能檢驗法加以檢驗，並未檢附實際試射之結果照片，不
足證明上開改造手槍二枝具有殺傷力，原判決未送請刑警局以「
試射法」進行鑑定，有應於審判期日調查之證據而未予調查之違
法。(四)、丁○○、丙○○二人係為轉讓予乙○○之目的，始將其
中一枝槍管予以貫通，並組裝成扣案之仿BERETTA 廠改造手槍，
是丁○○、丙○○二人所為製造、轉讓槍枝之行為，具有方法、
目的之牽連關係，應從重論以製造手槍一罪，原判決認定其二人
所為製造、轉讓槍枝之犯行，應分論併罰，有判決適用法則不當
之違法云云。惟按：(一)、依刑事訴訟法第一百九十八條、第二百
零八條等規定觀之，不論鑑定人或鑑定機關、團體，固均由法院
或檢察官選任、囑託。然於司法警察機關調查中之案件，為因應
實務上之急迫及必要性，由該管檢察長對於轄區內之案件，事前
概括選任鑑定人或概括囑託鑑定機關、團體，再轉知司法警察官
、司法警察作為辦理之依據，此與由檢察官選任或囑託為鑑定，
並無不同。本件既係警局依檢察官之事先概括授權，委請刑警局
鑑定扣案槍、彈，自合於上揭規定，而得採為證據。(二)、槍枝之
鑑定，非必以試射為唯一之鑑驗方法，如依「性能檢驗法」實際
操作送鑑槍枝之機械結構與功能，經檢測後認其結構完整，且擊
發功能良好正常，可供擊發適用子彈使用，而為具殺傷力之研判
，茍非其鑑定有未盡確實或欠缺完備情事，即不得以未經實彈射
擊鑑測，遽認其鑑定結果為不可採取。本件扣案之槍枝、子彈，
經送刑警局鑑定，該局採取國內外槍、彈鑑定領域共同認可之「
性能檢測法」鑑定完畢，確認該上揭槍枝、子彈均具殺傷力，有
刑警局鑑驗書在卷可憑。上開鑑定報告係由負責鑑定之專業人員
，憑其智識、經驗，就槍枝結構、動能及為制式子彈等判斷其具
殺傷力，鑑定結果並無不盡或不實之情形，縱未試射，亦無礙於
其是否具殺傷力之認定。原審未將扣案槍枝再送試射子彈，為無
益之鑑定，即難謂有調查職權未盡之情形。原判決以扣案槍枝經
上述鑑定認具殺傷力，執為論罪之依據，於法自無違誤。(三)、採
證認事，乃事實審法院之職權，其對證據證明力之判斷，如未違
背經驗法則或論理法則，復已敘述其憑以判斷之心證理由，即不
能任意指為違法。原判決綜核丁○○於警詢、偵查中之自白，證
人即共同被告甲○○、乙○○之證述，及在甲○○、乙○○處所
查扣之改造手槍、制式子彈確具殺傷力之情，亦有槍、彈鑑定書
在卷可憑等證據資料，憑以認定丙○○、丁○○二人確有與甲○
○共同製造具有殺傷力之改造手槍犯行之論據。而以丙○○、丁
○○所辯：我們製造之槍管均係未貫通的，我們送給甲○○、乙
○○之槍枝是組裝未貫通的槍管，並非具殺傷力之槍枝云云，均
為卸責之詞，殊無足取，於理由內依憑調查所得之證據，詳加指
駁、說明。所為論斷，核無違反客觀存在之證據法則。丙○○、
丁○○上訴意旨任意指摘原判決有理由矛盾及採證違法云云，自
非適法之第三審上訴理由。再原判決所記載丙○○、丁○○於九
十二年十二月轉讓改造手槍予乙○○一節（見原判決第五頁，事
實四），其中「九十二年十二月」明顯係誤寫（原應為九十三年
一月），因與全案情節及判決主旨不生影響，是該部分瑕疵不足
以影響判決結果，亦不得執為適法之第三審上訴理由。(四)、修正
前刑法第五十五條所謂之牽連犯，必須二個以上之行為間，有方
法或結果行為與目的行為之牽連關係者，始足構成，亦即必須以
犯一罪之方法行為犯他罪，或以犯一罪之結果行為犯他罪，方有
牽連關係之可言。本件原判決就丙○○、丁○○二人改造手槍完
成之後，始另行起意將其中一枝改造手槍及未貫通之槍管（非主
要組成零件）轉讓予乙○○，認丙○○、丁○○所犯製造、轉讓
二罪係犯意各別，行為不同，應分論併罰，業已依據證據調查之
結果，詳加論斷，自不容任意指為違法，而據以提起第三審上訴
。(五)、丙○○、丁○○上訴意旨就上揭轉讓子彈部分，以及甲○
○上訴部分，並未具體指摘原判決不適用何種法則或如何適用不
當，或有何違法情事，難認已符合首揭法定之第三審上訴要件。
其等上訴均違背法律上之程式，俱應予駁回。又本件本院既應為
程序上之上訴駁回判決，甲○○、乙○○所請諭知較輕之刑或宣
告緩刑，無從斟酌，併此敘明。
據上論結，應依刑事訴訟法第三百九十五條前段，判決如主文。
中    華    民    國  九十八  年    十    月  二十九  日
                      最高法院刑事第九庭
                          審判長法官  邵  燕  玲
                                法官  李  伯  道
                                法官  孫  增  同
                                法官  李  英  勇
                                法官  林  勤  純
      本件正本證明與原本無異
                                      書  記  官
中    華    民    國  九十八  年   十一   月    四    日
                                                      V


司法院資訊處製作；財團法人民間司法改革基金會備份。
